臺灣新竹地方法院民事判決　　　　　　　94年度重訴字第53號
原　　　告　己○○
訴訟代理人　丁○○
被　　　告　戊○○
被　　　告　易通興業有限公司
法定代理人　甲○○
訴訟代理人　唐琪瑤律師
上列當事人間損害賠償事件，本院於民國94年8月18日辯論終結
，判決如下：
    主  文
被告戊○○應給付原告新臺幣伍拾陸萬陸仟玖佰陸拾壹元及自民
國91年8月14日起至清償日止，按年息百分之五計算之利息。原
告其餘之訴駁回。
訴訟費用由被告戊○○負擔百分之五，餘由原告負擔。
本判決第一項於原告以新臺幣壹拾柒萬元為被告供擔保後，得假
執行。但被告如於假執行程序實施前，以新臺幣伍拾柒萬元為原
告預供擔保，得免為假執行。
原告其餘假執行之聲請駁回。
    事實及理由
一原告起訴主張：
  (一)被告戊○○受僱於易通興業有限公司（下稱被告易通公司）
    擔任送貨工作，於民國90年12月2日晚上，在新竹縣芎林鄉
    友人庚○○住處，飲酒後駕駛車牌號碼9S-28號被告易通公
    司所有之營業用小貨車，沿新竹縣芎林鄉○○路往大華技術
    學院方向行駛，行經芎林鄉○○村○○路與文山路八十三巷
    口時，本應注意汽車行駛至無號誌之交岔路口，其行車速度
    應減速慢行，作隨時停車之準備，及應注意汽車行進中，駕
    駛人應注意車前狀況，隨時採取必要之安全措施，以避免危
    險之發生，而依當時之天候、光線、路況及視距等情，又無
    不能注意之情事，被告戊○○竟因酒後注意力減低、反應能
    力變慢，而已達不能安全駕駛情狀，加以並未警戒前方人車
    動態，亦疏未注意前方交岔路口之行人動態，撞擊前方同向
    行走之原告彭艷珍，致原告受有嚴重骨盆及薦骨骨折合併後
    膜腔出血、右薦腸神經叢麻痺、膀胱破裂導致膀胱功能障礙
    ，無法正常排尿，常有尿積滯進而尿道感染等之重傷害。
  (二)按因故意或過失，不法侵害他人之權利者，負損害賠償責任
    。又按受僱人因執行職務，不法侵害他人之權利者，由僱用
    人與行為人連帶負損害賠償責任，民法第184條第1項前段、
    第188 條定有明文。被告戊○○受雇於被告易通公司，被告
    戊○○於執行職務時造成原告受有重大傷害，被告易通公司
    自應與被告戊○○負連帶賠償責任。
  (三)又按不法侵害他人之身體或健康者，對於被害人因此喪失或
    減少勞動能力或增加生活上之需要時，應負損害賠償責任。
    不法侵害他人之身體、健康、名譽、自由、信用、隱私、貞
    操，或不法侵害其他人格法益而情節重大者，被害人雖非財
    產上之損害，亦得請求賠償相當之金額，民法第193條、第
    195條第1項定有明文。被告戊○○與被告易通公司應就原告
    之損害負連帶賠償責任，茲將原告之損害詳細臚列如下；
    1.喪失勞動能力部分
      原告原從事家庭保母育嬰工作，每月收入18,000元，因傷
      重無法工作，車禍發生時原告為37歲，依據勞動基準法強
      制退休年紀60歲，並以最低工資15,840元計算，案霍夫曼
      公式扣除中間利息，原告勞動能力喪失之損失為
      2,961,458元。
    2.增加生活上之需要
      (1)看護費用
        因本件車禍原告骨盆破碎骨折併右下肢麻痺不良於行及
        膀胱破裂喪失機能，平時生理解尿均呈困難需靠專人以
        外力導尿，顯見生活自理已成困難，需專人看護；而原
        告於90年12月2日發生車禍，按台灣地區人民平均餘命
        表，女性之平於餘命為77.94歲，原告尚有40年需專人
        照顧，目前由長女專業看護，以每月最低工資15,840元
        ，並按霍夫曼計算公式扣除中間利息，看護費用為
        4,240,548元。
      (2)醫療器具部分
        原告必須購買便椅、輪椅、導尿用品、消毒用品、尿片
        等物，90年12月2日至91年4月19日止共支出26,873元。
        每日需導尿二次，導尿管每支單價60元，按原告之餘命
        計算，共需1,752,000元，上開二項合計為1,778,873元
        。
      (3)就醫期間之交通費
        原告車禍發生時先送往新竹東元醫院繼而轉送林口長庚
        醫院，自車禍發生起至91年4月26日共支出交通費
        28,900 元。
    3.醫療費用部分
      自90年12月2日起至91年4月26日止，原告共支出醫療費用
      128,778元。
    4.精神慰撫金
      原告於車禍發生之時方37歲，正值壯年之期，原本家庭幸
      福安康，但發生車禍後終身殘缺，生理與心理均蒙受極大
      之創傷，其痛苦難以言喻，為此請求精神上慰撫金
      2,000,000元。
  (四)原告之損失共計11,138,557元，扣除原告具領之160萬元之
    強制責任險保險金及被告戊○○先支付之12萬元，被告戊○○及被告易通公司尚應連帶給付原告9,418,557元。並聲明
    被告戊○○及被告易通公司應連帶給付9,418,557元及自起
    訴狀繕本送達翌日即被告戊○○自民國91年8月14日起，被
    告易通公司自民國91年8月20日起至清償日，按年息百分之
    五計算之利息，併願供擔保請求宣告假執行。
二被告之抗辯
  (一)被告戊○○、被告易通公司對於被告戊○○在90年12月2日
    晚上，在新竹縣芎林鄉○○村○○路與文山路八十三巷口時
    ，疏於注意，駕駛被告易通公司之小貨車撞擊前方同向行走
    之原告彭艷珍，致原告受有嚴重骨盆及薦骨骨折合併後膜腔
    出血、右薦腸神經叢麻痺、膀胱破裂導致膀胱功能障礙，無
    法正常排尿，常有尿積滯進而尿道感染等之重傷害之事實不
    爭執。
  (二)被告戊○○抗辯原告要求之賠償金額過高並無資力負擔。
  (三)被告易通公司則抗辯（被告戊○○亦引用被告易通公司之抗
    辯）：
    1.被告易通公司自公司成立迄被告戊○○肇事時，甚至迄今
      ，有關從事駕駛業務之員工其工作時間，均為星期一至星
      期五每日上午8時許至下午6時許，星期六為上午8時許至
      12時許，至於星期六下午及星期日則為休假日，被告戊○○於90年12月2日晚間約8點肇事時，為星期日，當然非屬
      被告公司之上班時間，至屬明確。且被告戊○○於本院刑
      事庭及本件審理時，亦自承車禍發生時非上班時間。本件
      被告戊○○於車禍發生是日，固駕駛被告公司所有之營業
      用小貨車肇事，惟該時被告戊○○係因芎林鄉大拜拜受訴
      外人庚○○之邀約至其家中吃飯、飲酒，被告易通公司所
      有之營業用小貨車僅係被告戊○○之交通工具，被告戊○○當時之行為概與「執行職務」無涉，尚非得以被告戊○○所駕駛肇事車輛為被告公司所有，即逕行認為其客觀上
      外觀上為執行職務之行為。
    2.原告請求被告戊○○及被告易通公司連帶賠償之金額顯然
      過巨，有所不當。
      (1)減少勞動能力部分：
        有關原告喪失勞動能力之比例，業經函請財團法人長庚
        紀念醫院林口分院（下稱長庚醫院）依原告於93年10月
        28日回診情況予以評估，並經該院94年5月6日九四長庚
        院法字第0120號函覆，原告符合勞工保險殘廢給付標準
        表障害項目第147項之規定，亦即原告僅喪失23.07％勞
        動能力之程度，經以原告原所主張60歲之退休標準，並
        以台灣地區每月最低工資15,840元，按霍夫曼計算公式
        扣除中間利息後，原告得請求喪失勞動能力之損害額為
        670,448元（按原告於本件車輛發生時為三十七歲六月
        又八天，算至六十歲，尚有二十二年五月又二二日，其
        計算式為15840×12×﹝15.1038＋ (15.5800－15.
        1038)×142/365﹞×23.07%＝670448）。
      (2)看護費用部分：
        按長庚醫院93年3月10日九二長庚法字第1549號函覆原
        告受傷後需他人協助照顧日常生活之時間至少半年，則
        本件原告所得請求之看護費用，應以兩造不爭執每月
        15,840元計算6個月，為95,040元（計算式為15840×6
        ＝95040）。
      (3)相關醫療器具用品部分：
        有關原告所提出各項單據中，部分有清楚知悉為醫療器
        具或用品者，被告公司不予爭執，惟部分單據無可確認
        所購買者為何物，則應由原告舉證證明，被告公司否認
        各該單據之真正。導尿管部分之費用，按長庚醫院92年
        8月13日九二長庚法字第Ｏ八九四號函覆原告之膀胱神
        經功能，如經由自助導尿訓練及藥物治療，膀胱機能確
        有可能改善，惟完全復原之機率不到百分之五十，且所
        需期間至少要三至五年之觀察，是原告有關導尿管之支
        出，所需期間應為三至五年，且截至九十一年四月十九
        日之導尿管費用業據原告於前開單據中予以請求，則原
        告可請求之部分約為四年半，計181,647元（其計算式
        為60×2×365×4.1472＝181647）。
      (4)另就交通費用及醫療費用部分：
        被告公司對於原告提出單據之真正不爭執，並同意以實
        際提出之單據計算之。
      (5)精神慰藉金部分：
        本件原告因被告戊○○之肇事受有精神、身體痛苦，惟
        查被告戊○○僅為專科畢業，從事駕駛工作，原告則為
        國中畢業職業無（偵查筆錄第64頁），是原告請求貳佰
        萬元之精神慰藉金顯然過鉅。
    3.原告於被告戊○○肇事後，業經強制汽車責任保險獲取
      1,600,000元之保險給付及被告戊○○另行交付120,000
      元，共計1,720,000元，按強制汽車責任保險法第32條規
      定，本件原告請求之損害賠償金額自應扣除上開之金額。
三兩造不爭執之事實
  (一)被告戊○○為被告易通公司之貨車司機，於民國90年12月2
    日晚上7時許（星期日），酒後駕駛易通公司所有車牌號碼
    9S-281號小貨車，行經新竹縣芎林鄉○○村○○路與文山路
    83巷口時，因酒後注意力減低、反應能力變慢，不能安全駕
    駛而未注意前方交岔路口同方向右側路旁之原告彭艷珍，撞
    擊原告己○○，致其受有嚴重骨盆及薦骨骨折合併後膜腔出
    血、右薦腸神經叢麻痺、膀胱破裂導致膀胱功能障礙，無法
    正常排尿，常有尿積滯進而尿道感染等之重傷害。
  (二)被告戊○○因業務過失重傷害罪、酒後駕車公共危險罪及、
    肇事逃逸公共危險罪，經本院於92年3月31日以91年度交訴
    字88號各判處有期徒刑5月、2月及6月，定執行刑1年，嗣被
    告戊○○提起上訴，但於92年8月18日撤回上訴確定。
  (三)原告己○○90年12月2日遭被告戊○○撞擊後先送至東元醫
    院急診，90年12月3日轉送長庚紀念醫院進行剖腹探查術並
    縫合膀胱及外固定器固定骨盆骨折，90年12月3日至90年
    12月7日住加護病房治療，90年12月14日進行復位薦骨手術
    並以鋼釘固定，迄至90年1月7日經過多次手術及鋼釘固定骨
    折，91年2月2日出院，繼續門診追蹤。出院後至91年2月21
    日原告尚有神經性膀胱症候群，無法正常解小便，右下肢因
    薦神經叢麻痺，需服藥治療。91年3月26日原告因尿道感染
    、骨盆骨折合併膀胱與尿道損傷再度進入長庚醫院治療至91
    年4月12日出院。92年5月8日原告至長庚醫院回診，原告右
    下肢仍有麻痛現象，92年5月8日回診原告受傷之下肢疼痛仍
    無法回復正常行動，93年10月28日回診有神經性膀胱破裂症
    、泌尿道炎、骨盆變形及行動輕度殘障，94年1月13日回診
    時原告仍遺有右下肢疼痛及無力之後遺症。（91年度交附民
    字第72號卷診斷證明書影本、長庚醫院92年7月3日92長庚院
    法字第0671號、93年5月8日92長庚院法字第1549號、94年1
    月5日93長庚院法字第1355號函、94年5月6日94長庚院法字
    第0120號）
  (四)91年4月18日原告確定成殘，領得殘障手冊（91年度交附民
    字第72號殘障手冊影本）。
  (五)原告外傷後病發泌尿系統功能失調，雖可自行解尿，但功能
    尚未完全恢復，偶有解不出尿液時可間斷式自行導尿，需使
    用導尿管及消毒藥水。原告膀胱機能雖經由自助式導尿訓練
    及藥物治療確可能改善，但完全回復之機率不到百分之五十
    且需三至五年時間（長庚醫院92年7月3日92長庚院法字第
    0671號、92年8月13日92長庚院法字第0894號函）。
  (八)91年6月5日被告戊○○匯款原告新台幣（下同）120,000元
    。
  (九)原告自富邦產物保險公司領取強制責任險保險金1,600,000
    元。
四本件之爭點
  (一)被告戊○○於車禍發生當時是否為為被告易通公司執行業務
    ？或僅借用被告易通公司貨車供私人代步或運送物品使用？
  (二)如被告戊○○確實借用被告易通公司貨車供私人代步或運送
    物品使用，但是否仍以外觀上是駕駛被告易通公司之車輛，
    而被認定為被告易通公司執行業務，被告易通公司應與被告
    戊○○負連帶賠償責任？
  (三)原告己○○因本件車禍所發生之損害範圍如何？
    1.看護費部分：
      (1)看護期間？(2)看護費計算基準？
    2.醫療用品、器具及交通費部分：
      (1)便椅、輪椅、導尿用品、消毒用品、尿片支出金額為何
        ？
      (2)起訴後原告尚依賴導尿用品導尿之期間為何？導尿用品
        之消耗量為何？導尿用品之單價為何？
      (3)就醫期間之交通費為何？
    3.原告就醫之醫療費用金額？
    4.喪失勞動能力部分：
      (1)原告喪失勞動能力之比例為何？
      (2)計算喪失勞動能力之薪資基準為何？
    5.精神上損害賠償金額？
      (1)被告戊○○之加害行為、身份、地位、家庭經濟狀況及
        能力如何？
      (2)原告己○○所受之痛苦程度、身份、地位、家庭經濟狀
        況及能力如何？
      (3)如被告易通公司亦需負連帶賠償責任，則被告易通公司
        之經濟情況？
五本院得心證之理由
  (一)被告易通公司抗辯被告戊○○於90年12月2日（星期日）車
    禍發生當時借用被告易通公司貨車供私人代步或運送物品使
    用之事實，業據提出被告易通公司之員工出勤卡及會計人員
    丙○○所製作之貨運司機油料請領紀錄均無星期日上班之紀
    錄在卷可參，且被告易通公司之員工庚○○及離職員工乙○○到庭證述被告易通公司在星期日並無人上班，被告戊○○
    亦自承該日係向公司主管借用車輛載送私人物品，故被告易
    通公司抗辯90年12月2日被告戊○○並非執行被告易通公司
    之職務等語，尚堪採信。
  (二)受僱人因執行職務，不法侵害他人之權利者，由僱用人與行
    為人連帶負損害賠償責任，民法第188條第1項定有明文。而
    所謂執行職務實務上認為只要行為之外觀具有執行職務之形
    式，即係執行職務所為之行為。而所謂之執行職務之形式，
    一為正於執行職務行中，另外則為職務上予以機會之行為，
    即濫用職務行為或與執行職務之時間或處所有密切關係之行
    為（孫森焱先生著，民法債編總論上冊第300頁至301頁參照
    93年10月修訂版）。依上所述，被告戊○○於車禍發生之時
    ，是在假日向公司借用車輛搬運私人物品，並非在執行職務
    中，亦非濫用職務行為或該行為與執行職務之時間或處所有
    密切關係之行為，因此與民法第188條第1項之規定不符。原
    告起訴請求被告易通公司依據上開規定就其損害負連帶賠償
    責任，與法未合，難謂有理。
  (三)按不法侵害他人之身體或健康者，對於被害人因此喪失或減
    少勞動能力或增加生活上之需要時，應負損害賠償責任。不
    法侵害他人之身體、健康、名譽、自由、信用、隱私、貞操
    ，或不法侵害其他人格法益而情節重大者，被害人雖非財產
    上之損害，亦得請求賠償相當之金額，民法第193條、第
    195 條第1項定有明文。查被告戊○○過失傷害原告，自應
    就原告之損害加以賠償，以下茲就原告己○○因本件車禍所
    發生之損害範圍加以審究：
    1.看護費部分：
      (1)原告主張其受所之傷害終身均須受人照顧生活起居，惟
        查本院向原告就醫之長庚醫院函查原告之身體狀況是否
        須終身受人照顧生活起居，經該院評估結果為自受傷日
        起至少半年時間含住院期間須受人照顧身活起居，有93
        年3月10日（92）長庚院法字第1549號函在卷可參。又
        原告所受之傷害為雖甚嚴重，但隨時間經過及適當醫療
        ，應可有相當程度之回復，原告於93年10月28日至長庚
        醫院回診時，已回復至行動輕度殘障及適合從事輕便之
        工作，有該院94年1月5日（93）長庚院法字第1355號函
        在卷可參。因此，原告主張其受所之傷害終身均須受人
        照顧生活起居，應非可採。審酌長庚醫院於93年3月10
        日之評估僅認為至少需要六個月之身活照顧及至93年10
        月28日原告身體回復之狀況，應認為原告所需之照顧以
        一年為適當。
      (2)原告生活上之照顧係由家人代勞，而家人之代勞並非為
        侵權行為人減輕賠償責任，且其勞力亦可評價為金錢損
        害。原告主張家人之生活上照顧以我國最低工資15,840
        計算，尚為合理。因此，原告看護費用之損失應為
        190,080元（15840x12=190080）
    2.醫療用品、器具、交通費部分：
      (1)原告主張其因受傷而支出便椅、輪椅、導尿用品、消毒
        用品、尿片等生活上額外支出為26,873元，惟經審查原
        告所提出之收據資料，可辦識為醫療用品支出之收據金
        額僅22,490元，故原告已支出之醫療費用金額為22,490
        元。
      (2)原告主張其終身均需使用導尿管導尿云云。然查，原告
        因外傷導致下泌尿系統膀胱機能失調，經過導尿訓練已
        可自行解尿，偶有解不出尿液時，需間斷式自行自助導
        尿，一天一至二次，而且原告完全回復之機率不到50%
        ，所需之期間為三至五年，有長庚醫院92年8月13 日
        （92）長庚院法字第0894號函及92年7月3日（92）長庚
        院法字第0671函在卷可參。因此，原告非必終身須以導
        尿管導尿。再參酌長庚醫院上開評估，本院認原告需用
        導尿用品之時間以受傷後六年之期間為適當。原告為90
        年12月2日車禍受傷，惟至91年4月19日之醫療用品支出
        部份，已核定如上，故原告尚可請求91年4月20日至96
        年12月2日之導尿品醫療用品支出費用，共為2047日（
        不足一月按實際日計算，不足一年按月計算，每月30
        日，一年則以365日計算），原告使用之導尿管為拋棄
        式導尿管，有原告提出照片為證，導尿包為每份60元，
        一天二次，共計為120元之事實，為被告戊○○所不爭
        執。因此，原告因需導尿而增加生活上之支出為
        245,640 元（2047x120=245,640）。
      (3)原告主張就醫期間原告因下肢麻痺不良於行就醫時需搭
        乘車輛，共計支出計程車費28,900元，並提出計程車收
        據16紙為證，且為被告戊○○所不爭執，堪信為真。
    3.原告主張其受傷就醫支出醫療費用128,778元，並提出收
      據27紙為證。惟其中收據編號0000000之10元、
      0000000號1,010元、0000000號40元、0000000號130元，
      均無法自收據上之項目得知該項支出為醫療費用支出，共
      計1,190元應扣除。原告支出之醫療費用為127,588元。
    4.喪失勞動能力部分：
      (1)原告主張其終身完全無法工作喪失工作能力。惟查，依
        據長庚醫院評估原告於94年1月13日回診時之狀況為遺
        有右下肢疼痛及無力之後遺症，依病情評估無法完全回
        復治療，符合勞工保險殘廢給付標準表障害項目第147
        項之規定，有長庚醫院94年5月6日（94）長庚院法字第
        12號函在卷可參。依據各殘廢等級喪失或減少勞動能力
        比率表，亦即喪失勞力能力之比例為23.07%惟原告主張
        完全喪失工作能力云云，尚非可採。
      (2)原告主張以最低工資及強制退休年齡60歲計算其勞動能
        力之喪失部份，為被告戊○○所不爭執。原告發生車禍
        之時為年齡為37歲未滿38歲，以37歲作為基準，至60歲
        時尚有23年之工作時間，每月以最低工資計算15840元
        計算，喪失勞動比例為23.07%，依據霍夫曼公式扣除中
        間利息，原告之勞動能力喪之損害額為672,263元〔
        15840x0.2307=3654，月別5/12%複式霍夫曼計算法（第
        一個月不扣除中間利息），其計算式為：
        [3654*183.00000000（此為276月之霍夫曼係數）
        ]=672263（小數點以下四捨五入）〕
    5.審酌原告國中畢業，職業家庭管理，經濟狀況小康，名下
      無其他財產，亦無紀錄可查有所得。被告戊○○家境小康
      ，教育程度為專科畢業，原職業為司機（參台灣新竹地方
      法院檢察署90年偵字7160號偵查卷90年12月3日偵訊筆錄
      之受訊問人資料欄），必須扶養父母親，90年總收入
      232,103元、91年之總收入為562,722元（參卷附被告戊○○91年及90年綜合所得稅結算申報書），名下並無其他財
      產。及原告於車禍發生之時方37歲，正值壯年之期，原本
      家庭幸福安康，但發生車禍後終身殘缺，生理與心理均蒙
      受極大之創傷，本院認其精神上之慰撫金以1,000,000元
      為適當。
    6.綜上所陳，原告因本件車禍所受之損害共計為2,286,961
      （190080+22490+245640+28900+127588+672263+0000000=
      2,286,961）。
  (四)按保險人依本法規定所為之保險給付，視為被保險人損害賠
    償金額之一部分；被保險人受賠償請求時，得扣除之，強制
    汽車責任保險法第32條定有明文，兩造不爭執原告已領得強
    制汽車責任保險金1,600,000元，依據上開規定，應自賠償
    金額中扣除。另兩造亦不爭執原告已先給付賠償金120,000
    元，此部分亦應扣除之。從而，原告因本件車禍之損害為
    2,286,961元，扣除上開之1,600,000元及120,000元，被告
    戊○○尚應賠償原告566,961元。
  (五)原告起訴請求被告等賠償其損失，於請求被告戊○○賠償
    566,961元之範圍內為有理由，應予以准許。超過部份之請
    求為無理由，應予駁回。
  (六)兩造陳明願供擔保，聲請宣告假執行或免為假執行，經核原
    告勝訴部分，合於法律規定，爰分別酌定相當之擔保金額宣
    告之；原告其餘假執行之聲請，因訴之駁回而失所依據，不
    予准許。
六結論：原告之訴為一部有理由，一部無理由，並依民事訴訟法
  第79條、第390條第2項、第392條第1項，判決如主文。
中　　華　　民　　國　　94　　年　　9　　月　　19　　日
                  民事第一庭    法　官　黃珮禎
上為正本係照原本作成。
如對本判決上訴，須於判決送達後20日內向本院提出上訴狀。
中　　華　　民　　國　　94　　年　　9 　　月　　20　　日
                                書記官  蕭宛琴
